臺灣桃園地方法院民事判決
110年度訴字第1935號
原      告  何宥勳  
訴訟代理人  黃敦彥律師
被      告  薛榮政  
訴訟代理人  吳仲立律師
上列當事人間請求清償代墊款事件，本院於民國111年6月20日言
詞辯論終結，判決如下：
    主  文
被告應給付原告新臺幣壹佰玖拾參萬肆仟元，及自民國一百一十
年八月十一日起至清償日止，按週年利率百分之五計算之利息。
訴訟費用由被告負擔。
本判決於原告以新臺幣陸拾伍萬元為被告供擔保後，得假執行。
但被告以新臺幣壹佰玖拾參萬肆仟元為原告預供擔保，得免為假
執行。
    事實及理由
一、原告主張：㈠原告前於民國108年3月16日至109年11月24日雇
    用被告駕駛營業用曳引車，被告因而於108年3月21日晚間9
    時20分許駕駛原告所有、靠行於訴外人旺錸交通股份有限公
    司(下稱旺錸公司)之車牌號碼000-0000號營業曳引車(下稱
    系爭曳引車，連結訴外人龍達汽車貨運有限公司【下稱龍達
    公司】之拖車，合稱系爭A車)，行經苗栗縣通霄鎮台61線11
    3.7公里20公尺處北側向中線時，因被告疏未注意將車上貨
    物（下稱系爭貨物）綁妥致系爭貨物掉落路面，適有後方行
    經該處、由訴外人劉立明駕駛、訴外人弘昌交通事業有限公
    司(下稱弘昌公司)所有之連結車（車頭之車牌號碼為000-00
    、槽車之車牌號碼為00-000，合稱系爭B車）因而翻覆受損(
    下稱系爭事故)。嗣弘昌公司就其因系爭事故所受之損失以
    新臺幣(下同)190萬元與旺錸公司達成和解，旺錸公司並先
    給付和解金予弘昌公司，再由原告於110年7月2日全數支付
    予旺錸公司；然被告為侵權行為人，應由其負最終賠償責任
    。㈡另被告於109年11月24日駕駛系爭曳引車上路，因超載而
    遭開單罰鍰3萬4,000元，該筆款項已由原告代為繳納完畢。
    爰依民法第281條、第188條第3項之規定請求被告負擔上開
    賠償款項，並依民法第179條之規定請求被告返還罰鍰之代
    墊款等語，故聲明：㈠被告應給付原告193萬4,000元及自110
    年8月11日起至清償日止，按週年利率百分之5計算之利息。
    ㈡願供擔保，請准宣告假執行。
二、被告則以：㈠系爭貨物係訴外人永豐餘工業用紙股份有限公
    司(下稱永豐餘公司)將其廢紙、回收紙打包綑綁後，委由龍
    達公司承攬運送，應由龍達公司人員將系爭貨物裝上拖車，
    排置固定後以黑網覆蓋固定，再由被告駕駛系爭A車將系爭
    貨物運送至目的地，是被告僅負責駕駛系爭A車前往目的地
    ，並不負責拖車上系爭貨物之打包、綑綁及固定；而系爭事
    故係因綑綁系爭貨物之鐵線斷裂致系爭貨物掉落路面，此顯
    非被告應負責之事項，是被告就系爭事故之發生並無過失，
    原告於尚未釐清系爭事故原因前，擅自與他人和解，請求被
    告償還和解金並無理由。㈡原告明知被告駕駛系爭A車拉運裝
    滿永豐餘公司貨物之拖車，勢必會超載，故原告曾指示被告
    行駛西濱路線所生之一切罰單皆由原告自行支付，而被告係
    於行經西濱路線時遭開單裁罰，故罰鍰本應由原告支付，原
    告自不得請求其償還等語，並聲明：㈠原告之訴及假執行之
    聲請均駁回。㈡願供擔保，請准宣告免為假執行。
三、兩造不爭執事項（見本院卷第96至97頁，由本院依論述需要
    酌作文字修正；又下列第㈢、㈣項固經被告當庭表示先持保留
    意見，惟嗣被告並未表示爭執，自仍應認為不爭執）：
　㈠原告自108年3月16日至109年11月24日間雇用被告駕駛營業用
    曳引車。
　㈡被告於108年3月21日晚間9時20分許駕駛系爭A車行經苗栗縣
    通宵鎮台61線113.7公里20公尺處北側向中線時，車上貨物
    掉落路面，導致後方行經該處、由劉立明駕駛之系爭B車翻
    覆。
　㈢旺錸公司因系爭事故與弘昌公司以190 萬元達成和解；嗣原
    告於110年7月2日將上開款項全數給付予旺錸公司完畢。
　㈣被告於109年11月24日駕駛系爭曳引車上路，因超載而遭開單
    罰鍰3萬4,000元，該筆款項已由原告代為繳納完畢。 
四、得心證之理由：
  ㈠被告就系爭事故之發生是否具有過失，而應負侵權行為損害
    賠償責任？
　1.按違反保護他人之法律，致生損害於他人者，負賠償責任。
    但能證明其行為無過失者，不在此限，民法第184條第2項定
    有明文。又「汽車裝載時，有下列情形之一者，處汽車駕駛
    人新臺幣3千元以上1萬8千元以下罰鍰，並責令改正或禁止
    通行：…二、所載貨物滲漏、飛散、脫落、掉落或氣味惡臭
    。…」，亦為道路交通管理處罰條例第30條第1項第2款所明
    定。經查，被告於108年3月21日晚間9時20分許駕駛系爭A車
    行經肇事地點時，車上貨物掉落路面，導致後方行經該處之
    系爭B車翻覆而生系爭事故等情，為兩造所不爭執（見不爭
    執事項㈡），足認被告駕駛系爭A車確實違反道路交通管理處
    罰條例第30條第1項第2款之規定，依民法第184條第2項本文
    規定，對於弘昌公司因系爭B車翻覆所受之損害自應負侵權
    行為之賠償責任。
　2.被告雖以其僅負責駕駛系爭A車前往目的地，並不負責拖車
    上系爭貨物之打包、綑綁及固定云云，辯稱其就系爭事故之
    發生並無過失云云。然：
　⑴道路交通管理處罰條例第30條第1項第2款之規定已課予汽車
    駕駛人勿使所載貨物掉落之注意義務，被告既以駕駛車輛運
    送貨物為業，對上開規定自無不知之理，然其竟仍疏未注意
    致系爭A車所載之貨物掉落路面而生系爭事故，已難認其無
    過失；縱系爭貨物係由永豐餘公司將廢紙、回收紙打包綑綁
    後，交由龍達公司人員將系爭貨物裝上拖車、排置固定後以
    黑網覆蓋固定，此仍無法免除被告身為系爭A車之駕駛人依
    上開規定所應負確保所載貨物不致掉落之注意義務，是被告
    以系爭貨物之打包、綑綁、固定均由他人為之，辯稱其無過
    失、無庸負責云云，顯為卸責之詞，不足參採。
　⑵況證人即龍達公司負責指派、調度車輛之員工林翠華於本院
    審理時證述：被告承接駕駛曳引車拉運龍達公司之拖車此份
    工作時，即簽署司機必須檢查所載運之貨物及黑網是否有綁
    好之提醒公告等語明確（見本院卷第202至205頁）；而觀證
    人林翠華所指之公告，其上確實分別記載有「請司機去客戶
    那邊載回收紙時，請務必將黑網蓋好綁好！…網子沒蓋好貨
    物散落，屬個人行為～請各位司機多加注意」、「行車出廠
    前務必檢查紙品是否有異常、帆布是否有蓋好、繩子是否有
    綑綁，以上務必巡視是否安全到位。若帆布和繩子出廠後才
    發現未蓋好綁好，一律視同司機責任」等語，並均經被告簽
    名其上（見本院卷第55、57頁），益徵被告負有確保系爭貨
    物綁好、固定妥善以免掉落之注意義務甚明。
　⑶至被告復辯稱：上開公告係被告於系爭事故發生後始被迫簽
    署云云（見本院卷第330頁）。而觀被告此部分辯詞，無非
    係以公告中被告之簽名位置在108年4月始任職之劉勝諒簽名
    後面為據（見本院卷第57頁）；然經與龍達公司確認，龍達
    公司函覆以劉勝諒係自「108年3月4日」起即至龍達公司載
    運貨物，此有龍達公司111年6月2日函文附卷可查（見本院
    卷第335頁）。查被告自108年3月16日起受雇於原告，為兩
    造所不爭執（見不爭執事項㈠），則其簽名在108年3月4日即
    到職之劉勝諒後方，至為合理，自難以此推認被告係在系爭
    事故發生後始被迫簽署上開公告，是被告上開辯詞，仍屬無
    據。
  ㈡如被告應負侵權行為損害賠償責任，原告得否於賠償弘昌公
    司後，依民法第188條第3項之規定，請求被告給付？得請求
    金額為何？
　1.按受僱人因執行職務，不法侵害他人之權利者，由僱用人與
    行為人連帶負損害賠償責任。但選任受僱人及監督其職務之
    執行，已盡相當之注意或縱加以相當之注意而仍不免發生損
    害者，僱用人不負賠償責任；僱用人賠償損害時，對於為侵
    權行為之受僱人，有求償權，民法第188條第1項、第3項分
    別定有明文。其立法理由係以僱用人賠償損害時，不問其賠
    償情形如何，均得於賠償後向受僱人行使求償權，蓋以加害
    行為，究係出於受僱人，當然不能免除責任也，故設第3項
    以明其旨。
　2.查被告對於弘昌公司因系爭B車翻覆所受之損害應負侵權行
    為之賠償責任乙節，業經認定如前。又系爭事故致弘昌公司
    支付系爭B車之修車費用共241萬9,183元（車頭部分為81萬5
    ,183元、槽車部分為160萬4,000元）、拖吊費用16萬8,000
    元、道路修復費用共40萬3,200元，共支付299萬0,383元；
    且系爭B車槽車部分更需160個工作天始能修復完成，勢必產
    生營業損失等情，有系爭B車之維修單、報價單、拖吊費用
    之估價單、道路修復費用之報價單附卷足稽（見本院卷第67
    至72頁）；嗣弘昌公司與旺錸公司就系爭事故以190 萬元達
    成和解，約定弘昌公司不得再請求其他賠償；原告再於110
    年7月2日將上開款項全數賠償予旺錸公司完畢等節，為兩造
    所不爭執（見不爭執事項㈢），復有和解書、清償證明足佐
    （見本院卷第9、11頁）。堪認弘昌公司就其損害金額於和
    解時已有所退讓，雖被告未參與上開和解過程，原告所賠償
    之金額既未見有何故為不利之情形，則原告主張其基於被告
    之僱用人身分已賠償190萬元，並據此向被告求償，洵屬有
    據。
　㈢原告請求被告返還罰鍰之代墊款，有無理由？
　1.被告於109年11月24日駕駛系爭曳引車上路，因超載而遭開
    單罰鍰3萬4,000元，該筆款項已由原告代為繳納完畢乙節，
    為兩造所不爭執，並有監理服務網之自行收納款項證明（見
    本院卷第13頁）。原告既為違規超載之被告代為繳納罰鍰，
    則其依民法第179條請求被告罰鍰之代墊款3萬4,000元，應
    為可採。
　2.被告固抗辯：原告曾指示被告行駛西濱路線所生之一切罰單
    皆由原告自行支付，故上開罰鍰本應由原告繳納云云，並聲
    請傳喚證人洪振杰為證（見本院卷第94至95頁、第141頁）
    。然證人洪振杰於本院審理時證述：其任職於龍達公司期間
    ，龍達公司有寫1份文件載明貨物若超重，走西濱省道遭開
    罰的罰單由龍達公司負責，走高速公路遭開罰的罰單則由司
    機個人負責；但被告是屬於外包司機，不是龍達公司的員工
    ，所以龍達公司上開文件內容與被告無關；所謂外包車就是
    車主自己的車，故與龍達公司的公告無涉，其並不清楚原告
    是否曾指示被告行駛西濱路線所生之罰單亦將由原告支付等
    語明確（見本院卷第197至199頁），顯然證人洪振杰之證述
    並不足以證明原告曾指示被告行駛西濱路線所生之一切罰單
    皆由原告自行支付，自難以此作有利被告之認定，應予敘明
    。
  ㈣另按給付無確定期限者，債務人於債權人得請求給付時，經
    其催告而未為給付，自受催告時起，負遲延責任。其經債權
    人起訴而送達訴狀，或依督促程序送達支付命令，或為其他
    相類之行為者，與催告有同一之效力；遲延之債務，以支付
    金錢為標的者，債權人得請求依法定利率計算之遲延利息；
    應付利息之債務，其利率未經約定，亦無法律可據者，週年
    利率為百分之5，民法第229條第2項、第233條第1項前段、
    第203條分別定有明文。本件原告對被告主張民法第188條第
    3項之求償權、不當得利請求權，核屬無確定期限之給付，
    前經原告以存證信函催告被告於函到7日內給付，該存證信
    函於110年8月4日送達被告，為兩造所不爭執（見本院卷第9
    4、95頁），則110年8月10日即為給付期限之末日，被告迄
    未給付，當負遲延責任。是原告併請求自110年8月11日起至
    清償日止，按週年利率百分之5計算之利息，核無不合，應
    予准許。
五、綜上所述，原告依民法第281條、第188條第3項、第179條之
    規定請求被告給付193萬4,000元（計算式：190萬+3萬4,000
    元=193萬4,000元），及自110年8月11日起至清償日止，按
    週年利率百分之5計算之利息，為有理由，應予准許。 
六、兩造均陳明願供擔保聲請宣告假執行或免為假執行，經核均
    與規定相符，爰分別酌定相當擔保金額予以宣告。
七、本件事證已臻明確，兩造其餘攻擊防禦方法及所提之證據，
    經審酌核與判決之結果不生影響，爰不逐一論述，併此敘明
    。
八、訴訟費用負擔之依據：民事訴訟法第78條。
中　　華　　民　　國　　111 　年　　7 　　月　　29　　日
                  民事第四庭　法　官　傅思綺
正本係照原本作成。
如對本判決上訴，須於判決送達後二十日內向本院提出上訴狀。
如委任律師提起上訴者，應一併繳納上訴審裁判費。
中　　華　　民　　國　　111 　年　　7 　　月　　29　　日
                              書記官  康馨予